【裁判字號】    97,簡上,172
【裁判日期】    970805
【裁判案由】    竊盜
【裁判全文】
臺灣彰化地方法院刑事判決             97年度簡上字第172號
公  訴  人  臺灣彰化地方法院檢察署檢察官
上  訴  人
即  被  告  乙○○○
上列上訴人即被告因竊盜案件，不服本院北斗簡易庭九十七年度
斗簡字第三０四號，中華民國九十七年五月十四日第一審簡易判
決（九十七年度偵字第三五六五號），提起上訴，本院管轄之第
二審合議庭判決如下：
    主      文
上訴駁回。
乙○○○緩刑貳年。
    犯罪事實及理由
一、本案經本院審理結果，認第一審判決認事用法及量刑均無不
    當，應予維持，並引用第一審判決書記載，事實、證據及理
    由（如附件）。
二、上訴人即被告上訴意旨略以：被告犯行係因罹有妄想型精神
    分裂症，此有署立彰化醫院診斷證明書一紙附卷可查，另已
    積極與被害人和解中，原審未予詳查，遽為論罪科刑，顯有
    違誤，爰請求撤銷原判決，准予緩刑之宣告等語。
三、經查：乙○○○因缺錢花用，竟意圖為自己不法之所有，於
    民國（下同）九十七年四月十四日上午八時二十分許，獨自
    前往設在彰化縣埤頭鄉○○村○○○路三六一號「甲○○○
    ○○」購物，趁無人看管之際，認有機可趁，即徒手將擺放
    在前述超市擺放架上之阿姬恩絲品牌洗髮精一瓶取下後，放
    入所穿著衣服之左邊口袋，以此方式置於自己實力支配之下
    ，嗣至櫃檯結帳時，故意僅取出所購得之吸管結帳，嗣甫步
    出櫃檯未久，即遭店員蕭方琪當場察覺，經報警處理，始查
    悉上情，並扣得阿姬恩絲品牌洗髮精一瓶（已發還前述超市
    ）等事實，業據其於警詢、偵訊中及本院審理時均供承不諱
    ，核與證人蕭方琪於警詢中之指述情節相符，復有監視錄影
    機翻印之監視畫面一張、贓物認領保管單一紙及現場照片三
    張附卷可稽，本件犯罪事證明確，被告犯行堪以認定。
四、核被告所為，係犯刑法第三百二十條第一項之普通竊盜罪。
    原審依據刑事訴訟法第四百四十九條第一項前段，刑法第三
    百二十條第一項、第四十一條第一項前段，刑法施行法第一
    條之一，逕為簡易判決處被告拘役十五日，並諭知易科罰金
    之折算標準，其認事用法並無不當，量刑亦甚妥適，被告上
    訴為無理由，應予駁回。惟審酌被告前未曾因故意犯罪而受
    有期徒刑以上刑之宣告，有臺灣高等法院被告全國前案紀錄
    表附卷可參，念其素行尚佳，因一時疏忽而罹刑章，且其事
    後亦取得被害人諒解，有和解書一份附卷可稽。則被告經此
    次科刑之判決，當知警惕，應無再犯之虞，本院因認對被告
    所宣告之刑，以暫不執行為適當，乃併予宣告緩刑二年，以
    勵自新。
五、至被告上訴意旨表示其患有妄想型精神分裂症疾病，精神上
    顯有障礙等語。然按刑法上之所謂精神障礙或其他心智缺陷
    ，致其辨識行為違法或依其辨識而行為之能力，顯著降低，
    係指行為時之精神狀態，對於外界事務之判斷力，較之普通
    人之平均程度顯然減退者而言。又犯罪行為人精神是否有上
    述情形，固屬醫學上精神病科之專門學問，非有專門精神病
    醫學研究之人，予以診察鑑定，不易判斷。但精神障礙或其
    他心智缺陷，致其辨識行為違法或依其辨識而行為之能力，
    顯著降低，仍屬於行為有責性之判斷範圍，其認定應由法院
    依職權為之，不得視為一種單純之醫學或心理學上概念，進
    而以此概念代替法院之判斷，故雖經醫學專家鑑定行為人之
    精神狀態，提供意見，亦不過作為法院判斷之資料而已，法
    院非不得綜合全部調查所得資料以判斷行為人於行為時有無
    辨識能力顯著降低之情事，並非必須有待於精神病科之醫學
    鑑定，始得據為裁判之基礎。查，本案被告對於其上開犯行
    之過程均能記憶，於警詢、偵訊及本院審理中亦能為完全之
    陳述，有被告之警詢、偵訊、本院審理筆錄在卷可稽，足見
    被告於本案犯行時，其精神狀況應屬正常，並無何精神障礙
    或其他心智缺陷，致其辨識行為違法或依其辨識而行為之能
    力，顯著降低情形，是其前開所陳，尚不足採為有利於其之
    認定，併予敘明。
據上論斷，應依刑事訴訟法第四百五十五條之一第一項、第三項
、第三百六十四條、第三百七十三條、第三百六十八條，刑法第
七十四條第一項第一款，判決如主文。
本案經檢察官郭玄義到庭執行職務。
中    華    民    國    97    年      8    月    5    日
                  刑事第一庭    審判長法  官  葉榮郎
                                      法  官  郭麗萍
                                      法  官  胡宜如
以上正本證明與原本無異。
本件不得上訴。
中    華    民    國    97    年      8    月    5    日
                                      書記官  謝鈴玉


司法院資訊處製作；財團法人民間司法改革基金會備份。
